【裁判字號】    95,交聲,129
【裁判日期】    951002
【裁判案由】    違反道路交通管理處罰條例聲明異議
【裁判全文】
臺灣花蓮地方法院交通事件裁定         95年度交聲字第129號
原處分機關  交通部公路總局臺北區監理所花蓮監理站
異  議  人
即受處分人  乙○○
上列異議人因違反道路交通管理處罰條例案件，對於交通部公路
總局臺北區監理所花蓮監理站於95年9 月13日所為之處分（原處
分案號：花監違字第裁44－P00000000 號），聲明異議，本院裁
定如下：
    主  文
異議駁回。
    理  由
一、異議意旨略以：異議人即受處分人乙○○於民國95年8月7日
    上午10時44分許，駕駛ZZ-7878 號租賃小客車，行經臺11線
    北上44公里處時，無故遭警方以超速為由攔下開立罰單，惟
    當時異議人之車速僅70公里，且警方未在測速路段擺放「前
    有測速照相」之警告標牌，亦未出示任何足資證明異議人有
    超速情事之照片證據，異議人不服致遭裁決處罰新臺幣（下
    同）1,800元之罰鍰並記違規點數1點，爰依法聲明異議等語
    。
二、按「行車速度，依速限標誌或標線之規定」、「汽車駕駛人
    ，行車速度，超過規定之最高時速，或低於規定之最低時速
    ，除有第43條第1項第2款情形外，處新臺幣1,200元以上
     2,400元以下罰鍰」、「汽車駕駛人有下列各款所列條款之
    一者，除依原條款處罰鍰外，並予記點：一、有第33條第1
    項、第2項、第38條第1項、第40條、第45條、第47條第1 款
    至第3款、第48條、第49條或第60條第1項、第2項第1款、第
    2 款情形之一者，各記違規點數一點」，道路交通安全規則
    第93條第1項、道路交通管理處罰條例第40條、第63條第1項
    第1款分別定有明文。
三、經查：
  (一)異議人於95年8月7日上午10時44分許，駕駛ZZ-7878 號租賃
    小客車，行經臺11線北上44公里最高限速60公里之路段時為
    警攔查乙情，業經異議人自承屬實（見異議人之陳述書及本
    院95年9 月29日訊問筆錄），並有花蓮縣警察局舉發違反道
    路交通管理事件通知單1紙、臺11線北上44.2公里處、32.5
    公里處、45.5公里處之現場照片共7 幀在卷可稽，應堪認定
    。
  (二)證人即本件舉發員警甲○○於本院結證稱：當天伊與豐濱分
    駐所員警林慶輝組合臨檢，在舉發通知單所載之時間、地點
    ，以架設在警車上之移動式雷達測速儀施測，測得異議人行
    車時速為98公里，該種測速儀僅能顯示施測車輛之車速，無
    照像功能，但伊將異議人攔下後，有當場出示測速儀上所顯
    示之數據給異議人看，異議人觀看後並無意見。又罰單上註
    記「頭一輛，對向無車輛」字樣，乃因施測當時現場僅異議
    人駕駛之車輛，是伊無誤認車輛之虞。另當天施測時確未擺
    設「測速照相請減速」之警告標牌等語（見本院95年9月29
    日訊問筆錄），而證人甲○○與異議人素不相識復無怨隙，
    諒無設詞誣陷異議人而甘犯偽證罪之理，其證言應可採信。
    又本件交通執法所使用之雷射測速儀乃非照相式，有定期送
    驗，並經經濟部標準檢驗局檢定合格，有效期限至95年10月
    乙情，亦據證人甲○○證述在卷，並有該局出示之雷射測速
    儀檢定合格證書1 紙在卷可參，則本件舉發之時尚在該測速
    儀之檢定有效期間內，因此本件員警所使用雷射測速儀之準
    確性應無庸置疑，是其所測得異議人之行車時速達98公里而
    有超速情事，應可憑採，異議人空言辯稱其當時行車時速僅
    70公里云云，不可採信。至警察舉發違規時有無拍照存證，
    僅係舉證方法之一端，並不以此方式為限，非謂必經照相存
    證始得加以舉發，況本件使用之雷射測速儀，因駕駛人可當
    場檢視儀器上之行速顯示數據佐證，而無照相功能，與測速
    照相事後逕行舉發之執法方式不同，異議人囿於一般告示牌
    載「測速照相」，而執詞必需有照片存證云云，顯有誤解。
  (三)再者，本件員警在為測速臨檢時，現場雖未擺放「測速照相
    請減速」之警告標牌，然行車速度不得逾越法定道路速限，
    為一般駕駛人所週知之交通安全規則，且道路交通標誌、標
    線、號誌，係交通主管機關依道路交通狀況及用路人之需要
    而依法設置，故駕駛人有遵守標誌、標線、號誌指示之義務
    ，駕駛人不得僅憑其個人喜惡或價值判斷，任意決定不予遵
    守，否則將使交通秩序大亂，非但影響道路交通安全及用路
    人權益，亦將使道路交通標誌、標線、號誌形同虛設，是以
    「前有測速照相請減速」之警告標牌，應僅係提醒駕駛人附
    近路段設有測速照相機，應按速限行駛，以減少駕駛人超速
    行駛之違規情況發生，縱無該標誌牌之設置，亦不表示駕駛
    人即可不顧行車速度之限制，任意違規超速行駛。又本院遍
    查道路交通相關法規，並無異議人所謂若未設置「前有測速
    照相請減速」之警告標牌，即不得處罰駕駛人超速違規之規
    定。則異議人既自承為考取駕照之駕駛人，且知悉臺11線北
    上44公里處乃最高限速60公里之路段，其自應遵守上揭限速
    之規定，豈可以警方未在測速路段擺放「前有測速照相請減
    速」之警告標牌，即脫免其超速行駛之違規行為，是異議人
    辯稱警方未在測速路段擺放「前有測速照相」之警告標牌，
    不應開罰云云，要屬事後卸責之詞，不足採信。
四、綜上所述，本件事證明確，異議人違規行為堪以認定，原處
    分機關依首揭規定所為之處分，核無違誤，本件異議為無理
    由，應予駁回。
據上論斷，應依道路交通案件處理辦法第19條，裁定如主文。
中    華    民    國    95    年    10    月    2     日
                          臺灣花蓮地方法院交通法庭
                                    法  官  吳韻馨
上列正本證明與原本無異。
如對本裁定不服，應於送達後5日內，向本院提出抗告狀（應抄
附繕本）。
                                    書記官
中    華    民    國    95    年    10    月    2     日


司法院資訊處製作；財團法人民間司法改革基金會備份。
